【裁判字號】    95,親,88
【裁判日期】    951017
【裁判案由】    確認親子關係不存在等
【裁判全文】
臺灣板橋地方法院民事判決                95年度親字第88號
原      告  甲○○
被      告  丙○○
            丁○○
            戊○○○
上列當事人間請求確認親子關係不存在等事件，於民國95年9 月
28日經言詞辯論終結，本院判決如下：
    主      文
確認原告甲○○（男、民國60年4 月7 日生）與被告丙○○（男
、民國24年1 月17日生）、陳黃英（男、民國27年7 月20日出
生，已於民國91年1 月14日死亡）間之親子關係不存在。
確認原告甲○○（男、民國60年4 月7 日生）與被告丁○○（男
、民國30年3 月28日生）、被告戊○○○（民國39年12月28日生
）間之親子關係存在。
訴訟費用由被告負擔。
    事      實
甲、原告方面：
一、聲明：如主文所示。
二、陳述：
（一）原告甲○○於民國60年4 月7 日由生父母即被告丁○○、
      戊○○○於婚婚姻關係中所生出，卻因被告丁○○之父親
      陳金木即原告之祖父一念之差，以被告丁○○之兄即被告
      丙○○未生有兒子為由，要求被告丁○○、戊○○○同意
      直接讓被告丙○○申報出生戶口，遂由被告丙○○及其配
      偶陳黃英（已於91年1 月14日死亡）申報登記原告為渠
      等夫婦所生之子，惟事實上被告丙○○及陳黃英並非原
      告之親生父母。
（二）原告與被告丁○○、戊○○○於95年9 月13日前往國立台
      灣大學醫學院附設醫院進行親子ＤＮＡ血緣關係比對試驗
      ，結果顯示無法排除原告與被告丁○○、戊○○○之血緣
      關係。
（三）原告確為被告丁○○、戊○○○所生之子，因戶籍申報錯
      誤，致原告迄今仍登記為被告丙○○及陳黃英所生之子
      。為免血緣混亂，並認祖歸宗，釐清原告與被告間有無親
      子關係，實有確認身分之必要。爰依法提起本件訴訟，求
      為判決如訴之聲明。
三、證據：提出戶籍謄本4 件、國立台灣大學醫學院附設醫院診
    斷證明書1 紙暨血緣鑑定報告書2 紙為證，並聲請訊問證人
    即原告之大伯乙○○。
乙、被告丁○○、戊○○○方面：
一、聲明：同意原告之請求。
二、陳述：
（一）承認原告主張之事實為真實，原告係被告丁○○、戊○○○所生之子，僅係登記在被告丙○○與陳黃英之名下，
      被告丙○○、陳黃英與原告確無血緣關係。
（二）對於國立台灣大學醫學院附設醫院診斷證明書暨血緣鑑定
      報告書無意見。
丙、被告丙○○方面：
    被告丙○○經本院通知未於最後言詞辯論期日到場，惟據其
    以前到場所作之聲明及陳述列述如下：
一、聲明：同意原告之請求。
二、陳述：
    對於本件原告主張之事實無意見，原告確非被告丙○○與陳
    黃英所生之子，而係被告丁○○、戊○○○所生之子。
    理      由
一、本件被告丙○○經合法通知，未於最後言詞辯論期日到場，
    核無民事訴訟法第386 條所列各款情形，爰依原告之聲請，
    就被告丙○○部分，由原告一造辯論而為判決。
二、按「確認法律關係之訴，非原告有即受確認判決之法律上利
    益者，不得提起之；確認證書真偽或為法律關係基礎事實存
    否之訴，亦同。前項確認法律關係基礎事實存否之訴，以原
    告不能提起他訴訟者為限」，民事訴訟法第247 條第1 項、
    第2 項定有明文。茲原告與被告間之親子關係是否存在，為
    定兩造間有無扶養、繼承等法律關係之基礎，故原告自得依
    該條規定提起一般確認之訴。
三、次按民事訴訟法第589 條之1 固規定「否認子女之訴，由夫
    起訴者，以妻及子女為共同被告；由妻起訴者，以夫及子女
    為共同被告。前項起訴，妻或夫死亡者，以子女為被告」，
    惟該條所指否認子女之訴，係依據民法第1063條所定「妻之
    受胎，係在婚姻關係存續中者，推定其所生子女為婚生子女
    。前項推定，如夫妻之一方能證明妻非自夫受胎者，得提起
    否認之訴。但應於知悉子女出生之日起，一年內為之」（婚
    生子女之推定及否認）而起訴之情形；亦即，以妻於婚姻關
    係存續中「受胎」為前提，若子女並非妻於婚姻關係存續中
    受胎所生，則無該法條規定之適用。本件原告經登記為被告
    丙○○與陳黃英之子，並非該條所指因受婚生子女推定而
    登記之故，而係因人為之錯誤申報所致，自無上開規定之適
    用，應屬民事訴訟法第247 條所定確認之訴之範疇，合先敘
    明。
四、原告主張其係被告丁○○、戊○○○於60年4 月7 日婚姻關
    係存續中所生之子，卻因被告丁○○之父親陳金木即原告之
    祖父，以被告丁○○之兄即被告丙○○未生有兒子為由，要
    求被告丁○○、戊○○○同意直接讓被告丙○○申報出生戶
    口，遂由被告丙○○及其配偶陳黃英（已於91年1 月14
    日死亡）申報登記原告為渠等夫婦所生之子，惟事實上被告
    丙○○及陳黃英並非原告之親生父母之事實，業據原告提
    出戶籍謄本4 件為證，並經證人即原告之大伯乙○○於本院
    審理時證稱：「（問：原告究係何人所生？）是被告丁○○
    及被告戊○○○所生。」、「（問：為何原告戶籍登記之父
    母是丙○○、陳黃英？）因為我爸爸認為他們兩人沒有兒
    子，而丁○○、戊○○○生了四個兒子，所以作主讓原告登
    記在丙○○、陳黃英名下。」等語屬實（參見本院95年9
    月14日言詞辯論筆錄），復為被告丙○○、丁○○、戊○○○所自認無訛，堪認原告主張之事實並非無據。
五、原告主張其於本院審理中之95年9 月13日偕同被告丁○○、
    戊○○○前往國立台灣大學醫學院附設醫院進行親子ＤＮＡ
    血緣關係比對試驗，結果顯示無法排除原告與被告丁○○、
    戊○○○之血緣關係，其親子關係概率值各為99.994841 ﹪
    、99.99813﹪之事實，業據原告提出國立台灣大學醫學院附
    設醫院診斷證明書1 紙暨血緣鑑定報告書2 紙為證，並為被
    告丁○○、戊○○○所自認。準此，經上開科學鑑定之結果
    ，並參酌本院調查之結果，既可認定被告丁○○、戊○○○
    為原告之父母親之血緣關係，自堪認原告主張被告丙○○及
    陳黃英非其生父母，被告丁○○、戊○○○始為其生父母
    等情，要屬真實，堪以採信。
六、從而，本件原告既非陳黃英於其與被告丙○○之婚姻關係
    存續中自被告丙○○受胎、分娩所生，原告據以請求確認其
    與被告丙○○、陳黃英間之親子關係不存在，於法洵屬有
    據，應予准許。又被告丁○○、戊○○○既係原告之生父母
    ，原告據以請求確認其與被告丁○○、戊○○○間之親子關
    係存在，於法核屬正當，亦應予准許。
七、據上論結，本件原告之訴為有理由，爰依民事訴訟法第385
    條第1 項前段、第78條、第85條第1 項前段，判決如主文。
中    華    民    國    95    年    10    月    17    日
                  家事法庭    法  官  郭光興
以上正本證明與原本無異
如不服本判決，應於判決送達後20日內向本院提出上訴狀
中    華    民    國    95    年    10    月    20    日
                              書記官  翁子婷


司法院資訊處製作；財團法人民間司法改革基金會備份。
